【裁判字號】    98,消債更,73
【裁判日期】    980311
【裁判案由】    更生事件
【裁判全文】
臺灣臺北地方法院民事裁定            98年度消債更字第73號
聲  請  人
即債務人    乙○○
                        之7
代  理  人  甲○○
                        樓之1.
上列當事人因消費者債務清理事件聲請更生，本院裁定如下：
    主  文
聲請駁回。
聲請費用由聲請人負擔。
    理  由
一、按債務人對於金融機構因消費借貸、自用住宅借款、信用卡
    或現金卡契約而負債務，在聲請更生或清算前，應提出債權
    人清冊，以書面向最大債權金融機構請求協商債務清償方案
    並表明共同協商之意旨，消費者債務清理條例（下稱消債條
    例）第151條第1項定有明文。次按聲請更生或清算不合程式
    或不備其他要件者，法院應以裁定駁回之，但其情形可以補
    正者，法院應定期間先命補正，消債條例第 8條復有明定。
二、查本件債務人向本院聲請更生，雖主張：其有不能清償債務
    情事，前已提出債權人清冊，以書面向最大債權金融機構請
    求共同協商債務清償方案，惟協商不成立，且其無擔保或無
    優先權之債務總額未逾新臺幣 1,200萬元，復未經法院裁定
    開始清算程序或宣告破產云云。
三、前置協商不成立部分：
    (一)消債條例所定協商前置程序之意旨，在使金融機構與債
        務人就特定種類之債務清理事務上，利用法院程序外解
        決之協商機制，為迅速有效之自主性解決。而此一程序
        之進行，有賴當事人間之協力配合，本於誠信為基礎，
        形成債務清理之共識，藉由法院之事後核可，賦予協商
        內容作為執行名義之正當性。苟債務人為直接進入更生
        程序，而於前置協商程序時，故意使協商破裂，雖有債
        務協商不成立之形式，然藉由脫法方式造成此等結論，
        難謂債務人有進行債務清理之誠意可言。
    (二)聲請人主張其已踐行前置協商程序，但未能成立，固有
        前置協商不成立通知書可稽。惟該次前置協商不成立原
        因係為：「現失業無任何收入來源」，實際上未進行實
        質協商，此有最大債權銀行永豐商業銀行之前置協商不
        成立通知書在卷可稽，惟查，被告前次聲請協商係於民
        國97年4月25日不成立，而依聲請人說明，其已於98年1
        月14日任職於哈門有限公司，每月薪資約30,300元，若
        以此收入條件當有進行實質協商之可能，然而聲請人逕
        於98年2月5日向本院提起更生之聲請，則本次聲請更生
        案件形同未確實踐行前置協商程序。依前揭說明，本件
        更生之聲請，於法尚有未合。是本件聲請人聲請更生，
        顯未遵循消費者債務清理條例第151條第1項之規定與全
        體金融機構債權人先行債務協商之機制，且上開欠缺又
        屬無從補正，依上說明，自應駁回其更生之聲請，爰裁
        定如主文。
中    華    民    國    98    年    3     月    11    日
              民事第二十二庭法      官  劉亭柏
上為正本係照原本作成
如不服本裁定，應於裁定送達後10日內，以書狀向本院提出抗告
，並繳納抗告費新臺幣1千元
中    華    民    國    98    年    3     月    11    日
                            書  記  官  蔡許春蕊


司法院資訊處製作；財團法人民間司法改革基金會備份。
